【裁判字號】    94,訴緝,220
【裁判日期】    950222
【裁判案由】    公司法等
【裁判全文】
臺灣板橋地方法院刑事判決             94年度訴緝字第220號
公  訴  人  臺灣板橋地方法院檢察署檢察官
被      告  甲○○
                      號
上列被告因違反公司法等案件，經檢察官提起公訴（九十三年度
偵字第一五九二０號），本院判決如下：
    主    文
甲○○共同意圖為自己不法之所有，以詐術使人將本人之物交付
，處有期徒刑捌月。
    犯罪事實
一、緣甲○○與林皇明（業經本院判處應執行有期徒刑九月）、
    林明達（已發佈通緝）於民國九十二年八月間合夥設立聯聖
    紡織有限公司（下稱聯聖公司），並推由林皇明登記為該公
    司之唯一股東暨負責人。其三人明知聯聖公司在設立之初，
    即未收足股東應繳納之股款，資本不足，並無足夠資力支付
    貨款，竟基於意圖為自己不法所有之犯意聯絡，利用歷陽企
    業有限公司（下稱歷陽公司）未曾與聯聖公司交易且不瞭解
    該公司實際營運狀況之機會，於九十二年十月七日，由甲○
    ○出面向歷陽公司分別以每碼十六‧五元、每碼十四元之價
    格訂購ＭＩＣＲＯ風衣布料、ＴＡＳＬＯＮ成衣布料各六萬
    碼，總貨款金額為新臺幣（下同）一百九十一萬五千五百元
    ，並對歷陽公司代表人乙○○佯稱聯聖公司經營信用良好，
    毋庸擔心貨款，使歷陽公司陷於錯誤，乃於九十二年十月十
    四日，透過銘治興業有限公司轉向華隆股份有限公司（下稱
    華隆公司）購買前開布料。嗣歷陽公司於九十二年十月十六
    日前某日，通知林皇明及甲○○前往華隆公司設於中壢工廠
    驗貨，確認品質、數量均符合約定後，旋經甲○○安排於九
    十二年十月十九日以貨櫃裝船完畢並運往香港。林明達則開
    立發票人為聯聖公司、付款人為臺北縣淡水信用合作社五股
    分社、支票號碼為ＡＩ0000000號、票載發票日期為
    九十二年十一月十六日、票面金額為一百九十一萬五千五百
    元之支票一紙予甲○○轉交乙○○作為支付貨款之用。詎該
    支票屆期經提示竟因存款不足而未獲兌付。而林皇明等人自
    香港領得前開布匹後，即將之以合計八十餘萬元之價格出售
    予大陸地區廠商，卻未將轉賣所得款項用以清償積欠歷陽公
    司之貨款。嗣經歷陽公司屢次催討，林皇明等三人均避不見
    面，歷陽公司始知受騙。
二、案經歷陽公司訴請臺灣板橋地方法院檢察署檢察官偵查起訴
    。
    理    由
一、按被告以外之人於審判外之言詞或書面陳述，除法律有規定
    者外，不得作為證據。又被告以外之人於偵查中向檢察官所
    為之陳述，除顯有不可信之情況者外，得為證據，刑事訴訟
    法第一百五十九條第一項及第一百五十九條之一第二項分別
    定有明文。查告訴人歷陽公司代表人乙○○於偵查中向檢察
    官所為之陳述均係彼就親身經歷之事實所為者，核其所述與
    其提出之訂購單、本票暨退票理由單等書證內容相符，並無
    違法取證或證明力顯然過低之情形，自得為證據，合先敘明
    。
二、訊據被告甲○○固坦承向告訴人訂購布料，並開立上揭支票
    交以支付貨款，惟嗣因存款不足而退票等情，現仍積欠告訴
    人前開貨款等情不諱，惟矢口否認有何詐欺取財犯行，辯稱
    ；這批貨在香港轉運時發生問題，沒有辦法轉運到上海去，
    所以客戶就取消交易，後來伊跟林明達透過管道找到另一個
    買主，就將貨從香港拖到上海，但因為布料像股票一樣價格
    會波動，所以從歷陽出貨到伊等實際轉賣出去已經有三十幾
    天，價格已經不一樣；伊沒有詐欺，退票時，伊人在上海，
    伊回來後第一時間有跟歷陽說伊一定會負責，如果伊沒有要
    承擔貨款的話，伊就不會簽本票給歷陽云云。經查：
  (一)聯聖公司於九十二年八月十九日檢具盧明助會計師簽證查核
    該公司股款業經收足之公司設立登記資本額查核報告書等申
    請文件向主管機關經濟部中部辦公室辦理設立登記，嗣經該
    主管機關准予設立登記在案等事實，有聯聖公司登記卷宗所
    附經濟部九十二年八月十九日經授中字第０九二三二五四六
    ０四０號函、公司設立登記資本額查核報告書、聯聖公司資
    產負債表、臺灣中小企業銀行南三重分行帳戶存摺、有限公
    司設立登記表各一件（均影本）附卷可稽（見臺灣板橋地方
    法院檢察署九十三年度他字第四九二０號偵查卷第四十七頁
    至第五十頁及第五十八頁至第六十四頁）。而聯聖公司實由
    被告與同案被告林皇明、林明達合夥籌設，並推由同案被告
    林皇明登記為唯一股東兼負責人，且其三人於公司設立登記
    時，並未實際繳足出資額二百萬元，僅由被告及同案被告林
    明達於九十二年八月十二日另籌得二百萬元後存入聯聖公司
    籌備處開設之帳號00000000000號臺灣中小企業
    銀行南三重分行帳戶內，供不知情之盧明助會計師於同年月
    十三日簽證查核完畢，旋於同年月十四日匯出該二百萬元等
    事實，有前述聯聖公司登記卷宗所附聯聖公司章程、股東同
    意書、董事願任同意書、股東名簿、有限公司設立登記表各
    一份（均影本）以及臺灣中小企業銀行南三重分行九十三年
    九月十四日九三南重字第００二０三號函附交易往來明細資
    料一件存卷可查（見臺灣板橋地方法院檢察署九十三年度他
    字第四九二０號偵查卷第五十一頁至第五十六頁、第六十三
    頁至第六十四頁及第六十七頁至第六十八頁），且為被告及
    同案被告林皇明、林明達分別供承聯聖公司未實際籌措二百
    萬元股款等情屬實（見本院九十三年十二月七日準備程序筆
    錄及臺灣板橋地方法院檢察署九十三年度他字第四九二０號
    偵查卷第二十九頁、同署九十三年度發查字第一０四三號偵
    查卷第五十六頁）。是被告與同案被告林皇明、林明達合夥
    籌設聯聖公司之初，即未繳足股款以充實資本，至為灼然。
  (二)被告於九十二年十月七日以聯聖公司之名義向告訴人分別以
    每碼十六‧元、每碼十四元之價格訂購ＭＩＣＲＯ風衣布料
    、ＴＡＳＬＯＮ成衣布料各六萬碼，告訴人乃透過銘治興業
    有限公司轉向華隆公司購買前開布料，嗣於九十二年十月十
    六日前某日，通知被告及同案被告林皇明前往華隆公司設於
    中壢工廠驗貨並確認品質、數量均符合約定後，被告遂安排
    於九十二年十月十九日以貨櫃裝船完畢並運往香港，同案被
    告林明達則開立發票人為聯聖公司、付款人為臺北縣淡水信
    用合作社五股分社、支票號碼為ＡＩ0000000號、票
    載發票日期為九十二年十一月十六日、票面金額為一百九十
    一萬五千五百元之支票一紙予被告轉交告訴人代表人乙○○
    作為支付貨款之用，詎該支票屆期經提示竟因存款不足而未
    獲付款，而被告等人自香港領得前開布料後，即將之以合計
    八十餘萬元之價格出售予大陸地區廠商，亦未將轉賣所得款
    項用以清償積欠告訴人之貨款等事實，為被告及同案被告林
    皇明、林明達於偵查中及本院訊問時供認屬實（見臺灣板橋
    地方法院檢察署九十三年度發查字第一０四三號偵查卷第六
    十三頁、同署九十三年度他字第四九二０號偵查卷第十二頁
    至第十三頁、第二十九頁及本院九十三年十二月七日準備程
    序筆錄），並經告訴人代表人乙○○於偵查中指訴綦詳（見
    臺灣板橋地方法院檢察署九十三年度發查字第一０四三號偵
    查卷第三十九頁至第四十頁），復有聯聖公司訂購單二紙、
    華隆公司致告訴人之傳真頁一紙、邦聯股份有限公司裝船通
    知書一紙、上揭支票暨退票理由單各一紙（均影本）存卷足
    憑（見臺灣板橋地方法院檢察署九十三年度發查字第一０四
    三號偵查卷第十一頁至第十五頁），另據被告提出吳江巿天
    怡絲綢有限公司收據影本二紙在卷可佐（見臺灣板橋地方法
    院檢察署九十三年度發查字第一０四三號偵查卷第六十五頁
    至第六十六頁）。是被告等人以聯聖公司之名義向告訴人訂
    購前開布匹，嗣將之轉售他人換取現金後，卻分文未清償應
    支付予告訴人之貨款，殆屬無疑。
  (三)又聯聖公司於九十二年十月十四日向臺北縣淡水信用合作社
    五股分社申請開設支票存款帳戶，同時存入開戶金一萬元並
    請領支票使用，嗣於同年月二十日，該帳戶支出一萬元以兌
    付支票號碼為ＡＩ0000000號支票票款，又於同年月
    二十三日、同年十一月三日分別經存入一千元、二十五萬二
    千五日元，於同年十一月三日、同年月四日，分別支出十七
    萬元、八萬二千五百元以兌付支票號碼為ＡＩ000000
    0號、ＡＩ0000000號等支票票款，於同年月十日再
    經存入八萬六千元，於同日分別支出三萬四千二百元、五萬
    二千元以兌付支票號碼ＡＩ0000000號、ＡＩ000
    0000號等支票票款，於九十二年十二月五日列為拒絕往
    來戶等事實，經本院依職權向該信用合作社函調前述支票存
    款帳戶交易明細表核閱無訛，並有告訴人提出之第二類票據
    信用資料查覆單一件附卷可證（見臺灣板橋地方法院檢察署
    九十三年度發查字第一０四三號偵查卷第十八頁）。則聯聖
    公司自九十二年十月十四日開設前述支票存款帳戶，迄至告
    訴人持有之上揭聯聖公司支票於九十二年十月十七日經提示
    卻因存款不足而不獲兌付為止，該支票存款帳戶存入、支出
    等交易金額均不超過二十萬元。而聯聖公司之初，即未繳足
    股款二百萬元，反係由被告及同案被告林明達另籌措二百萬
    元供會計師簽證查核後，旋轉帳匯出等情，業如前述，同案
    被告林皇明已自承其未曾出資，被告及同案被告林明達雖供
    稱渠等有出資數十萬元，惟均未見其等將之購置任何資產設
    備、支付人事成本或作為資金週轉之用，顯見其三人合夥設
    立之聯聖公司，自始即無充足之資金該公司週轉運用，聯聖
    公司成立之後，本業又無何收益可供支付其對外應付貨款，
    被告等人猶向告訴人訂購總貨款高達一百九十一萬五千五百
    元之布匹，足徵被告與同案被告林皇明、林明達在向告訴人
    訂購前開布匹之始，即明知渠等無支付該高額貨款之資力甚
    明。
  (四)再者，被告等人於取得前開布匹後，旋將之轉賣予大陸地區
    廠商以換取現金，卻分文未清償應支付予告訴人之貨款等事
    實，經告訴人代表人乙○○於偵查中及本院訊問時指訴明確
    ，且為被告及同案被告林皇明、林明達所不否認。被告及同
    案被告林明達雖辯稱：前開布匹於轉運時發生問題致在香港
    海關滯留了一個月，原在大陸地區訂貨之客戶因而取消訂單
    ，又因布料價格波動之緣故，該布匹嗣再轉售予其他買主時
    ，已無法賣得原本預期之價格云云。然被告等人並未舉出前
    開布匹遭扣留在香港海關之證明文件以供本院審認；縱係屬
    實，渠等亦未曾將此情知會告訴人，反而避不見面，任由渠
    等簽發交予告訴人之上揭支票屆期因存款不足而未能兌付。
    另前開布匹嗣又經被告等人轉賣予大陸地區廠商以換取現金
    ，更未見渠等將之償付積欠告訴人之貨款，顯見被告等人自
    始即有為自己不法所有之意圖甚明。
    足採信。
  (五)綜上所述，本案事證明確，被告犯行堪以認定，應予依法論
    罪科刑。
三、核被告所為，係犯刑法第三百三十九條第一項之詐欺取財罪
    。其與同案被告林皇明、林明達就上揭詐欺取財犯行，有犯
    意聯絡與行為分擔，為共同正犯。爰審酌被告圖利用無充足
    實本之公司向告訴人詐購貨物，造成告訴人蒙受鉅額損失，
    又求償無門，且為出面與告訴人洽訂貨物以及後續銷贓過程
    之主導人物，而其犯罪後猶飾詞否認、不知悔悟，亦未與告
    訴人達成和解，犯後態度不佳等一切情狀，量處如主文所示
    之刑，以資懲儆。
據上論斷，應依刑事訴訟法第二百九十九條第一項前段，刑法第
二十八條、第三百三十九條第一項，罰金罰鍰提高標準條例第一
條前段，判決如主文。
本案經檢察官陳鴻濤到庭執行職務。
中    華    民    國    95    年    2     月    22    日
                  刑事第七庭審判長法  官  胡  堅  勤
                                  法  官  李  君  豪
                                  法  官  王  瑜  玲
上列正本證明與原本無異。
如不服本判決，應於判決送達後10日內向本院提出上訴狀（應附
繕本），上訴於臺灣高等法院。
中    華    民    國    95    年    2     月    23    日
                                  書記官  黃  頌  棻
附錄本案論罪科刑法條全文：
中華民國刑法第三百三十九條
（普通詐欺罪）
意圖為自己或第三人不法之所有，以詐術使人將本人或第三人之
物交付者，處五年以下有期徒刑、拘役或科或併科一千元以下罰
金。
以前項方法得財產上不法之利益或使第三人得之者，亦同。
前二項之未遂犯罰之。


司法院資訊處製作；財團法人民間司法改革基金會備份。
